【裁判字號】    90,上更(一),12
【裁判日期】    900508
【裁判案由】    違反稅捐稽徵法
【裁判全文】
臺灣高等法院高雄分院刑事判決            九十年度上更（一）字第一二號
      上訴人
      即被告  甲○○
      選  任
      辯護人  林慶雲  律師
              陳裕文
              許瑜容
右上訴人因違反稅捐稽征法案件，不服臺灣高雄地方法院八十七年度訴字第六七五號
中華民國八十七年四月十七日第一審判決（起訴案號：臺灣高雄地方法院檢察署八十
六年度偵字第二０七四二號、二五一二０號、八十七年度偵字第四一一號、四一二號
、四一三號、四一四號、四一五號、四一六號、四一七號、四一八號），提起上訴（
移送併辦案號：台灣桃園地方法院檢察署八十七年度偵字第六五六六號），本院判決
如左：
      主      文
原判決撤銷。
甲○○連續以詐術得財產上不法利益，處有期徒刑壹年。
      事      實
一、甲○○係元富海產有限公司（以下簡稱元富公司）之前負責人，因我國龍蝦進口
    關稅採複合稅制，或從價按進口價格四十二．五％計算，或從量按每公斤新台幣
    九十六元計算關稅，較其他國家為高，甲○○為逃漏關稅，意圖為元富公司不法
    之利益，基於概括犯意聯絡，自民國八十四年間起至八十六年間止，甲○○擔任
    負責人期間，明知元富公司進口之龍蝦、烏魚子、冷凍漁類，進口價格分別為每
    公斤美金十六元至三十四元不等，竟由甲○○在國外，指示國外業者虛開每公斤
    六美元之發票（業務上登載不實罪部分，本國法院無管轄權），以附表一所示之
    報單向財政部高雄關稅局申報，以附表二所示之報單向財政部台北關稅局申報，
    致上開關稅局因此陷於錯誤，而依其報關時所檢附之發票核課關稅，以此方式逃
    漏進口稅、推廣貿易服務費（非關稅或稅捐）、商港建設費（非關稅或稅捐），
    足以生損害於上開關稅局對於關稅管理之正確性。嗣經財政部關稅總局驗估處向
    結匯銀行查證元富公司之結匯存檔發票與報關檢附之發票不符時，始查察上情，
    共計逃漏進口稅、推廣貿易服務費、商港建設費，詳如附表一、二所示。
二、案經財政部高雄關稅局移送臺灣高雄地方法院檢察署檢察官偵查起訴及台灣桃園
    地方法院檢察署移送併辦。
      理      由
一、訊據上訴人即被告甲○○直承有上開犯行，惟辯稱：我們都是根據海關承辦人指
    示的價格去申報，業者間都是這樣報價，沒有人是根據實際價格申報云云。經查
    ：
(一)元富公司係認國內關稅過高，且其他業者亦以每公斤六美元之價位申報關稅，始
    以每公斤六美元之價格向關稅局申報關稅等情，業據被告於偵訊中自白不諱，核
    與證人即被告之妻李秀春證述情節相符，並有證人所書寫之陳情書乙紙附卷可稽
    ，被告於原審辯稱係依實際購入價格申報云云，不足採信。
(二)被告向關稅局申報所檢附之發票與被告向結匯銀行辦理結匯所檢附之發票不符之
    情形，業據財政部關稅總局驗估處查核屬實，並有被告報關時所檢附之發票、進
    口報單、銀行提供之存檔原始發票附卷可稽，益徵被告有持不實發票申報關稅。
(三)被告雖係在國外負責業務拓展，然被告為元富公司之負責人，且負責與國外廠商
    聯繫，國外業者若未經被告之授意，或與被告間取得某種默契，焉須費事制作二
    份不同之發票，供被告經營之公司分別申報關稅及申請Ｌ＼Ｃ之用，足證被告知
    情。證人即從事報關業而為被告從事報關服務之朱慕容、莊運祿、洪雪蘭於本院
    上訴審調查時稱：由被告提供資料，作通關作業，其他海產進口廠商均與被告公
    司一樣以美金六元算關稅，所有資料由貨主提供，我們才去報關等語，不能執為
    有利被告之證據（見本院上訴卷八十七年七月一日筆錄）。
(四)被告於上開時期，向高雄關及台北關申報如附表一、二所示之進口報單，所逃漏
    之進口稅及推廣貿易服務費、商港建設費，詳如附表一、二所示（即附表一部分
    為00000000元，附表二部分為0000000元）除有進口報單及緝私
    報告表在卷可證外，並經財政部高雄關稅局及財政部台北關稅局鑑算明確，有財
    政部高雄關稅局八十七年八月十日高普機字第八七一０三二六０號函及財政部台
    北關稅局八十七年八月十四日北普八七一０四六四六號函可按。被告以詐術為元
    富公司得財產上不法利益，對關稅局造成損害，至為灼然。
(五)被告辯稱前揭情詞，未據提出具體事證供本院查證，且所辯顯與常情有違，不足
    採信。被告更不應以別家業者長期以來都如此申報，別家業者都沒事，就只有被
    告最倒楣，除要補繳稅款外，還吃上刑事官司，主張其無罪，被告罪證明確，犯
    行堪以認定。
二、按稅捐稽徵法所稱稅捐，係指一切法定之國、省（市）縣（市）稅捐，但不包括
    關稅及礦稅，稅捐稽徵法第二條定有明文。次按推廣貿易服務費係海關依據貿易
    法第二十一條規定代為收取之推廣貿易基金，而商港建設費係依據商港法第七條
    及商港建設費收取分配基金保管及運用辦法第六條規定，委託海關收取之商港建
    設費用，均非關稅或其他海關代徵之稅捐，有財政部台北關稅局九十年二月二日
    北普遞字第九０一００五六九號函、九十年二月二十七日北普遞字第九０一０一
    ０四四號函各一份附卷可參（本院卷第二三、二八頁），另財政部高雄關稅局函
    謂推廣貿易服務費、商港建設費，係海關代徵之稅費（本院卷第二二頁），核與
    上開規定不符，委無可採。本件被告逃漏之進口稅屬於關稅，依照上開稅捐稽徵
    法第二條規定，即無稅捐稽徵法之適用，而推廣貿易服務費、商港建設費均非稅
    捐，亦無稅捐稽徵法之適用。
三、核被告所為，係犯刑法第三百三十九條第二項以詐術得財產上不法利益罪（應依
    同條第一項規定處刑）及刑法第二百十六條、第二百十五條行使業務上登載不實
    罪。被告所犯刑法第二百十六條、第二百十五條行使業務上登載不實罪部分，檢
    察官雖漏引犯罪條文，惟起訴書犯罪事實欄已敘及，本院自得予以論罪。被告所
    犯上開二罪間，有方法結果之牽連關係，為牽連犯，應從一重之詐欺得利罪處斷
    。被告先後所犯，手法相同，反覆為之，所犯又係同一罪名之罪，顯係基於概括
    之犯意，應依連續犯之規定論以一罪。公訴人認被告係犯稅捐稽徵法第四十一條
    之罪，自有未合，起訴法條應予變更。又檢察官雖僅就被告附表一其中一部分之
    犯罪行為起訴，其餘則未於起訴書中敘及，但連續犯為裁判上一罪，檢察官就犯
    罪事實一部起訴，依刑事訴訟法第二百六十七條規定，其效力及於全部，本院自
    屬有權全部審判。
四、被告犯罪事證既明，原審為科刑之判決，固非無見，惟（一）原判決對於屬起訴
    效力所及而未於起訴書中敘明部分（即台灣桃園地方法院檢察署檢察官移送併案
    部分），不及審酌，自有未洽。（二）原判決認被告所為係犯稅捐稽徵法第四十
    一條第一項逃漏稅捐罪，亦有未合。被告上訴意旨並不否認犯罪，空言指摘原判
    決不當，雖無可取，但原判決既有前述可議之處，即屬無可維持，應由本院撤銷
    改判，爰審酌被告連續以詐術得財產上不法利益，其數額甚鉅，影響重大，犯罪
    後並無悔意等一切情狀，量處有期徒刑壹年，以資警惕。
五、起訴意旨以被告與其妻李秀春為共犯，但李秀春涉案之事實與本件不同，已另案
    由檢察官起訴及審判，有台灣高雄地方法院八十七年度訴字第七六號判決可憑，
   本院查無積極事證足證李秀春與被告就本件犯行，有犯意聯絡及行為分擔，自非
    共同正犯，附此敘明。
據上論斷，應依刑事訴訟法第三百六十九條第一項前段、第三百六十四條、第二百九
十九條第一項前段、第三百條、刑法第五十六條、第三百三十九條第二項、第一項、
第二百十六條、第二百十五條、第五十五條、罰金罰鍰提高標準條例第一條，判決如
主文。
本案經檢察官陳新慶到庭執行職務。
中    華    民    國      九十      年       五       月     八   日
                              臺灣高等法院高雄分院刑事第六庭
                                  審判長法官  王憲義
                                        法官  張意聰
                                        法官  范惠瑩
右正本證明與原本無異。
被告不得上訴
檢察官如不服本判決，應於判決送達後十日內向本院提出上訴狀，其未述理由者並
應於提出上訴狀後十日內向本院補提理由書（應附繕本)。
                                      書記官  馬蕙梅
中    華    民    國      九十      年       五       月     九   日
附錄：本判決論罪科刑法條：
刑法第三百三十九條第二項、第一項
意圖為自己或第三人不法之所有，以詐術使人將本人或第三人之物交付者，處五年以
下有期徒刑、拘役或科或併科一千元以下罰金。
以前項方法得財產上不法之利益或使第三人得之者亦同。
                                                                  Ｊ


司法院資訊處製作；財團法人民間司法改革基金會備份。
